臺灣嘉義地方法院民事裁定　96年度再微字第4號
再 審原 告　甲○○
再 審被 告　遠東國際商業銀行股份有限公司
法定代理人　乙○○
上列當事人間再審之訴事件，再審原告對於本院民國九十六年一
月二十六日九十五年度小上字第三０號確定判決提起再審之訴，
本院裁定如下：
    主  文
再審之訴駁回。
再審訴訟費用新臺幣壹仟伍佰元由再審原告負擔。
    事實及理由
一、按關於小額訴訟事件之再審程序，準用民事訴訟法第五編再
    審程序之規定，同法第四百三十六條之三十二第四項定有明
    文。又再審之訴，應於三十日之不變期間內提起。前項期間
    ，自判決確定時起算，判決於送達前確定者，自送達時起算
    。同法第五百條第一項、第二項前段亦定有明文。本件再審
    原告對於本院九十五年度小上字第三０號確定判決提起再審
    之訴，而再審原告係於九十五年二月一日收受判決正本，有
    送達證書附卷可稽，其於九十五年二月十六日提起本件再審
    之訴，未逾上揭規定期間，合先敘明。
二、再審原告再審意旨略以：
  (一)兩造契約除依民法第九十二條規定撤銷及依民法第二百四十
    七條之一規定無效外，聲請依民法第三百條、第三百零一條
    規定，確定再審被告與訴外人山基電信股份有限公司（下稱
    山基公司）之債權讓與效力與債務承擔責任。
  (二)再審被告主張與原審心證判決之違誤：
  1.再審被告有提出貸款申請書正本、與再審原告對話錄音帶、
    其與山基公司確認之合作協議書、匯款數額明細表及匯款依
    據等資料，以釐清事實，原承審法官依其心證認無必要為由
    ，容許再審被告不必提出，違反民事訴訟法第二百八十二條
    之一規定，妨礙再審原告證據使用之權利。
  2.原承審法官明知三方具有合約約束事實，只問對再審被告有
    利之文字，忽略對再審原告有利之證據，違法濫用契約自由
    將一切風險轉嫁於消費者身上，作出不利再審原告之選擇性
    判案，已是任作主張之違法行為。
  3.本件三方契約屬三角聯立之相對性契約，與雙向相對性契約
    不同，問題在再審被告商業道德，原審判決拋棄誠信原則與
    公平原則，誤用法律，應予廢棄重審。
  4.原承審法官違反民法第一條規定，對再審被告違反消費者保
    護法第十一條之一規定，不依法判定無效，反以自由心證主
    張當消費者專注完成簽名同時，能在短短八到九秒之內，輕
    易閱讀完合約文字，法官無實際測試，即以消費者均應具有
    此特異功能驟以判決，違反社會論理與事實經驗法則，有任
    作主張之違法情形。
  (三)本件實際發生過程：本件係山基公司人員到再審原告住處拜
    訪說明，並引導填寫資料，再審被告僅於資料送件後，來電
    確認，其餘毫無告知，再審原告受再審被告及山基公司聯合
    矇騙，而本件契約就再審原告與山基公司間權利義務關係或
    糾紛，與再審被告無關之約定，違反民法第二百四十七條之
    一、第七十一條規定，對再審原告不利且顯失公平，應屬無
    效。
  (四)與山基公司解約過程：再審原告已與山基公司解約，並由自
    救協會向臺灣臺北地方法院檢察署提出告訴，與山基公司間
    合約關係終止。
  (五)消費者有權以已與山基公司終止契約為由，拒絕清償對再審
    被告所負借款債務：山基公司應退款予消費者，消費者對山
    基公司之債權應讓與再審被告，由山基公司償還消費者積欠
    之貸款餘額，依山基公司與再審被告合作協議書約定及民法
    第三百條規定，消費者對再審被告所負債務移轉山基公司而
    免其債務，本件應由山基公司負清償責任，再審被告主張消
    費者不得以其與山基公司之事由對抗云云，自屬無據。
  (六)並聲明：原確定判決廢棄，駁回再審被告之訴。
三、再審被告則以：再審原告所提再審事由，均經原審判決駁回
    確定在案，原審判決並無適用法規錯誤，再審原告亦無提出
    足以影響判決之重要證物，依民事訴訟法第四百九十六條規
    定，再審原告之再審事由無不適用再審程序等語置辯。並答
    辯聲明：駁回再審之訴。
四、本院判斷：
  (一)按提起再審之訴，應依民事訴訟法第五百零一條第一項第四
    款表明再審理由及關於再審理由並遵守不變期間之證據，此
    為必須具備之程式。而所謂表明再審理由，必須具體指明原
    確定判決有如何合於法定再審事由之具體情事始為相當，倘
    僅泛言有何條款之再審事由，而無具體情事者，仍難謂已合
    法表明再審事由。又既未合法表明再審事由，即為無再審之
    事由，性質上無庸命其補正，最高法院六十一年臺再字第一
    三七號判例意旨可資參照。
  (二)經查原審判決僅就一審判決是否違背法令進行審核，並無再
    審原告上開再審理由所指心證理由之記載，有原審確定判決
    附卷可稽，再審原告空言原判決之相關取捨證據、認定事實
    之職權行使不當，未依民事訴訟法第五百零一條第一項第四
    款規定，針對本件原確定判決表明有民事訴訟法第四百九十
    六條第一項何款之再審事由及該款之具體情事，乃以與原審
    認定毫無相關之理由聲請再審，再審原告再審之聲請，難認
    合乎上開法律規定程式，其再審之聲請不合法，應予裁定駁
    回。
五、本件再審訴訟費用新臺幣一千五百元，依民事訴訟法第四百
    三十六條之一九第一項規定，確定如主文第二項所示。
六、據上論結，本件再審之訴為不合法，依民事訴訟法第四百三
    十六條之三二第四項、第五百零二條第一項、第四百三十六
    條之一九、第九十五條、第七十八條，裁定如主文。
中　　華　　民　　國　　96　　年　　5 　　月　　31　　日
                  民事第一庭  審判長法  官  馮保郎
                                    法  官  陳俞婷
                                    法  官  陳端宜
以上正本係照原本作成。
本裁定不得抗告。
中　　華　　民　　國　　96　　年　　5 　　月　　31　　日
                                    書記官  陳慶時
